---
title: "Statistiques descriptives"
editor_options: 
  chunk_output_type: inline
---

## **Vous trouverez ici une page complète de statistiques descriptive pour les données d'énergie et de d'espérance de vie.**

```{r message=FALSE, warning=FALSE, include=FALSE}
library(tidyverse)
library(lubridate)
library(purrr)
library(ggthemes)


currentDate <- Sys.Date()
csvFileName2finale <- paste("data/processed/cbin_dat.csv",sep = "")
tab1 <- read.csv("data\\tab1.csv")
tab2 <- read.csv("data\\tab2.csv")
tab3 <- read.csv("data\\tab3.csv")
dat2 <- read.csv(csvFileName2finale)




```

### 1. **Dans ce premier tableau statistique, il est possible de voir la distribution de l'énergie per capita dans le monde.**

```{r premier tableau}

# Consommation d'énergie par capita, regroupé par continent au 21e siècle.

tab1


```

### 2. Dans ce deuxième tableau, il est possible de voir comment l'espérance de vie varie au fil du temps

```{r}

# Statistiques descriptive sur la durée de vie par quinquagénaire

tab2

```

### 3. Dans le graphique ci-dessous, la dispersion des énergies fossiles les plus importantes est représentée.

```{r}

# Statistiques intertemporelles sur la production des énergies les plus importante

tab3 

```

### 4. Finalement, dans ce dernier tableau statistique, plusieurs statistiques sur l'énergie sont représentées par contenant

```{r}

# Statistiques descriptives par continant

df1 <-
    data.frame(
        grpBy = dat2$continent,
        dat2$gdp,
        dat2$electricity_demand,
        dat2$electricity_generation,
        dat2$gas_prod_change_pct,
        dat2$Life.expectancy
    ) %>% split(.$grpBy) %>% map(summary)

df1

```

### 5. Finalement, la différencre entre aujourd'hui et la première année dans les données est:
```{r}

year <- as.Date(as.character(1800), format = "%Y")

today <- Sys.Date()

today - year

```
